【裁判字號】    99,交抗,1551
【裁判日期】    990730
【裁判案由】    違反道路交通管理處罰條例
【裁判全文】
臺灣高等法院交通事件裁定            99年度交抗字第1551號
抗  告  人
即受處分人  甲○○
上列抗告人因違反道路交通管理處罰條例案件，不服臺灣板橋地
方法院，中華民國 99年6月18日所為裁定（99年度交聲字第1740
號），提起抗告，本院裁定如下：
    主  文
抗告駁回。
    理  由
一、原裁定意旨略以：本件原處分機關即交通部公路總局臺北區
    監理所蘆洲監理站於民國（下同）96年5月4日所為之蘆裁字
    第46-CN0000000號裁決處分，業於96年5月9日送達至受處分
    人斯時之戶籍地（臺北縣三重市○○路76巷14號2樓），因
    送達人未會晤本人及受領文書之同居人、受雇人或應收送達
    處所接收郵件人員，自96年5月9日起寄存於三重中山路郵局
    ，送達人並作送達通知書2份，1份黏貼於戶籍地門首，1 份
    置於信箱或其他適當位置，以為送達等情，有送達證書影本
    1紙在卷足憑；而受處分人於99年6月4日始向原處分機關提
    出「聲明異議狀」此有該「聲明異議狀」（蓋有99年6月4日
    之收狀日期戳）附卷足稽，而該日距其原裁決處分之送達日
    （96年5月9日），顯已逾法定之聲明異議期間。從而，本件
    聲明異議於法自有未合，應予駁回等語。
二、抗告人抗告意旨略以：抗告人現年已逾65歲無謀生能力且領
    有殘障手冊，因不識字以致收到法務部行政執行署強制執行
    通知單，才知名下機車有違規且過時已久，懇請諒解抗告人
    有經濟上困難，不要加重罰款云云。
三、本院查：
  (一)按受處分人或原處分機關對於地方法院或其分院交通法庭所
    為之裁定有不服者，得為抗告；抗告程序除準用刑事訴訟法
    有關規定外，並準用異議及裁定程序之規定，道路交通案件
    處理辦法第25條第1 項、第26條分別定有明文。準此，本件
    受處分人之抗告，固應於收受原審裁定後5日內，以書狀向
    原審法院為之。詎其於99年6月22日收受原審裁定後，於99
    年6月29日誤向交通部公路總局臺北區監理所蘆洲監理站提
    出抗告，經交通部公路總局臺北區監理所蘆洲監理站於99年
    7  月2日函轉原審法院，原審法院於99年7月5日始收受之，
    參照最高法院79年度台上字第4038號判決意旨，本件受處分
    人提出抗告之時間，加計在途期間，仍在法定抗告期間內，
    其於法定抗告期間內提出抗告，縱未向原審法院為之，亦難
    認為不合法，合先陳明。
  (二)再按受處分人不服主管機關所為之處罰，得於接到裁決書之
    翌日起20日內，向管轄地方法院聲明異議，道路交通管理處
    罰條例第87條第1項定有明文，此為交通異議事件之程序規
    定，為合法要件，受處分人之異議自須合於此項程序規定，
    法院始得受理為實體之審查。復按處理違反道路交通管理事
    件，有關文書送達之程序，依行政程序法之規定，違反道路
    交通管理事件統一裁罰基準及處理細則第5條亦有明文。再
    按，送達於應受送達人之住居所、事務所或營業所為之；於
    送達處所不獲會晤應受送達人時，得將文書付與有辨別事理
    能力之同居人、受僱人或應送達處所之接收郵件人員；送達
    不能依前2條規定為之者，得將文書寄存送達地之地方自治
    或警察機關，並做送達通知書2份，一份黏貼於應受送達人
    住居所、事務所、營業所或其就業處所門首，另一份交由鄰
    居轉交或置於該送達處所信箱或其他適當位置以為送達；前
    項情形，由郵政機關為送達者，得將文書寄存於送達地之郵
    政機關，行政程序法第72條第1項前段、第73條第1項、第74
    條第1項、第2項分別定有明文。而所稱「住居所」，係民法
    上概念，指當事人依一定事實，足認以久住之意思，住於一
    定之地域者，即為設定其住所於該地，所謂「一定事實」，
    包括戶籍登記、居住情形等，以戶籍登記資料為主要依據，
    但不以登記為要件。又汽車駕駛人之住址有變更者，應填具
    異動登記書，檢同身分證或戶口名簿，向公路監理機關申請
    ，道路交通安全規則第75條第1款復有明文。是抗告人倘有
    遷徙住所事實，自應依該條規定辦理住址變更異動，否則其
    片面遷徙住所，又不辦理異動，亦未陳報新址，交通監理機
    關又有何管道得知抗告人住所變更之事實，自僅能就抗告人
    原登記車籍地或異議人之住所地送達文書，此時倘抗告人無
    從親自收受文書，其不利益自當歸由未陳報新址或申請地址
    異動之抗告人自行承擔。
  (三)本件原處分機關96年5月4日所為之北監蘆字第46-CN0000000
    號裁決處分，業於96年5月9日送達至抗告人斯時之戶籍地（
    臺北縣三重市○○路76巷14號2樓），因送達人未會晤本人
    及受領文書之同居人、受雇人或應收送達處所接收郵件人員
    ，自96年5月9日起寄存於三重中山路郵局，送達人並作送達
    通知書2份，1份黏貼於戶籍地門首，1份置於信箱或其他適
    當位置，以為送達等情，有送達證書影本1紙在卷足憑。是
    以上開裁決書業已合法送達於抗告人。抗告人固辯稱搬家而
    未收到罰單云云，惟前開裁決書送達時之抗告人住所地係臺
    北縣三重市○○路76巷14號2樓，有全戶戶籍資料查詢結果1
    紙在卷足稽，本件抗告人未依道路交通安全規則第75條第1
    款之規定向公路監理機關辦理住址變更異動申請，則原處分
    機關將裁決書依寄存送達之規定送達抗告人上開戶籍地址，
    此時抗告人縱無從親自收受文書，其不利益自當歸由未陳報
    新址或申請地址異動之抗告人自行承擔，抗告人所辯未實際
    收到通知單一節，並無生影響於送達之效力。
  (四)從而，原處分機關既已於96年5月9日將北監蘆字第46-CN000
    0000號裁決處分書合法送達於抗告人，抗告人對該上開裁決
    如有不服，依法應於20日內聲明異議，惟抗告人遲至99 年6
    月4日始向交通部公路總局臺北區監理所蘆洲監理站遞狀聲
    明異議，顯已逾期。
四、綜上，原審以抗告人之聲明異議已逾期，顯不合法律上程式
    ，且無從補正，而駁回抗告人之聲明異議，其認事用法，並
    無違誤。抗告人抗告意旨，並無理由，應予駁回。
據上論斷，應依道路交通管理處罰條例第89條，道路交通案件處
理辦法第26條，刑事訴訟法第412條，裁定如主文。
中    華    民    國    99    年    7     月    30    日
                  刑事第二十三庭審判長法  官  許宗和
                                      法  官  沈君玲
                                      法  官  林海祥
以上正本證明與原本無異。
不得再抗告。
                                      書記官  林淑貞
中    華    民    國    99    年    8     月    2     日

司法院資訊處製作；財團法人民間司法改革基金會備份。
